【裁判字號】    96,訴,1556
【裁判日期】    970725
【裁判案由】    拆屋還地
【裁判全文】
臺灣板橋地方法院民事判決              96年度訴字第1556號
原      告
即反訴被告  甲○○
訴訟代理人  梁裕勝律師
被      告
即反訴原告  丁○○
            辛○○○
            己○
            乙○○
            戊○○
共      同
訴訟代理人  吳奎新律師
複  代理人  陳添信律師
上列當事人間請求拆屋還地事件，本院於民國97年6 月24日言詞
辯論終結，判決如下：
    主  文
被告丁○○、辛○○○、己○應將坐落臺北縣樹林市○○段五九
三號土地上如附圖所示A 部分、面積三百五十二點二六平方公尺
之地上物拆除，將土地返還予原告，並給付原告新台幣貳拾伍萬
仟陸佰貳拾柒元，及自民國九十六年七月二十五日起至返還土
地之日止，按月給付原告新台幣肆仟貳佰貳拾柒元。
被告乙○○、戊○○應將坐落臺北縣樹林市○○段五九三號土地
上如附圖所示B 部分、面積二百十九點五五平方公尺之地上物拆
除，將土地返還予原告，並給付原告新台幣壹拾伍萬捌仟零柒拾
陸元，及自民國九十六年七月二十五日起至返還土地之日止，按
月給付原告新台幣貳仟陸佰拾伍元。
原告其餘之訴駁回。
訴訟費用由被告丁○○、辛○○○、己○負擔十分之五，被告乙○○、戊○○負擔十分之四；餘由原告負擔。
本判決第一項、第二項於原告分別以新台幣貳佰壹拾壹萬仟伍
佰陸拾元、新台幣壹佰拾壹萬柒仟佰元，依序各為被告丁○○、辛○○○、己○及被告乙○○、戊○○預供擔保後，得假執
行；但被告丁○○、辛○○○、己○及被告乙○○、戊○○如於
假執行程序實施前分別各以新台幣陸佰拾肆萬零陸佰捌拾元、
新台幣佰玖拾伍萬壹仟玖佰元為原告供擔保，得免為假執行。
反訴原告之訴及假執行之聲請均駁回。
反訴訴訟費用由反訴原告負擔。
    事實及理由
甲、程序方面：
    按訴狀送達後，原告不得將原訴變更或追加他訴，但請求之
    基礎事實同一，或擴張或減縮應受判決事項之聲明者，不在
    此限；又被告於訴之變更或追加無異議，而為本案之言詞辯
    論者，視為同意變更或追加，民事訴訟法第255 條第1 項但
    書第2 款及同條第2 項分別定有明文。本件原告起訴原係請
    求「1.被告丁○○、辛○○○、己○應將如附圖所示坐落臺
    北縣樹林市○○段593 地號土地上A 部分，面積130平方公
    尺之地上物拆除，將土地騰空返還予原告；被告丁○○、辛○○○、己○應給付原告187,200 元及自民國96年8 月1 日
    起至拆除日止，按月給付原告新台幣（下同）3,120 元。2.
    被告乙○○、戊○○應將如附圖所示坐落臺北縣樹林市○○
    段593 地號土地上B 部分，面積330 平方公尺之地上物拆除
    ，將土地騰空返還予原告。被告乙○○、戊○○應給付原告
    475,200 元及自96年8 月1 日起至拆除日止，按月給付原告
    7,920 元。3.原告願提供擔保請准宣告假執行」，嗣經本院
    囑託地政機關實際測量結果，原告乃依被告占用上開土地之
    面積，而變更聲明：「1.被告丁○○、辛○○○、己○應將
    如附圖所示坐落臺北縣樹林市○○段593 地號土地上A 部分
    ，面積352.26平方公尺之地上物拆除，將土地騰空返還予原
    告；被告丁○○、辛○○○、己○應給付原告507,254 元及
    自96年7 月25日起至拆除日止，按月給付原告8,454 元；2.
    被告乙○○、戊○○應將如附圖所示坐落臺北縣樹林市○○
    段593 地號土地上B 部分，面積219.55平方公尺之地上物拆
    除，將土地騰空返還予原告。被告乙○○、戊○○應給付原
    告316,152 元及自96年7 月25日起至拆除日止，按月給付原
    告5,269 元；3.原告願提供擔保請准宣告假執行」，核屬擴
    張應受判決事項之聲明，揆諸前開說明，應予准許，合先敘
    明。
乙、實體方面：
壹、本訴部分：
一、原告起訴主張：
（一）緣坐落臺北縣樹林市○○段593 地號土地（以下簡稱：系
      爭土地）為原告所有，詎被告等長期無權占有建屋居住，
      屢經催請被告等拆除地上物，惟其等均置之不理。故依民
      法第767 條之規定，自得請求被告等分別將坐落系爭土地
      上之地上物拆除，騰空遷讓將土地返還予原告。
（二）按「城市地方房屋之租金，以不超過土地及其建築物申報
      總價年息10% 為限」、「第97條、第99條及第101 條之規
      定，於租用基地建築房屋均準用之」，土地法第97條第1
      項、第105 條分別定有明文。經查，被告等無權占用系爭
      土地，受有相當於租金利益之不當得利，原告爰依民法第
      179 條規定，請求被告分別給付回溯5 年期間之不當得利
      。而系爭土地申報地價為每平方公尺2,880 元，系爭土地
      附近高樓大廈林立，經濟繁榮，生活機能便利，故原告主
      張以土地申報總價年息10% 計算相當於租金之不當得利。
（三）對被告抗辯之陳述：
  １、被告等確無權占有使用系爭土地，證人庚○○雖證稱：「
      張金圳有同意丁○○、乙○○使用系爭土地」，惟其亦供
      稱：「我沒有親耳聽到，但是那筆土地是大家共有的」，
      則證人庚○○應係主觀上認為「那筆土地是大家共有的」
      ，而推論「張金圳有同意丁○○、乙○○使用系爭土地」
      。又證人庚○○證稱：「丁○○、乙○○所蓋工廠大約20
      年」，然系爭土地於民國86年間尚出租予訴外人郭正義，
      足證證人庚○○證詞為其個人主觀意見，不足作為被告等
      有權使用系爭土地之証據。另證人丙○證稱：「他們蓋房
      子的時候，張金圳也有到場看過」，惟證人丙○與被告丁○○、乙○○係親兄弟，其證詞難免有偏頗，亦不足證明
      訴外人張金圳有同意他們蓋工廠。
  ２、關於被告等所提被證6 附圖，依證人庚○○供稱：「係以
      後要照那圖來分割」，足認被告所提附圖並非系爭土地之
      分管協議圖，況上開附圖並非訴外人張金圳或原告所製作
      ，原告從未見過該附圖，自不足作為系爭土地有分管之證
      明。又證人庚○○供稱：「我們這一房是分到道路」，惟
      證人庚○○對系爭土地已無任何持分權利，何以證人庚○○尚分得土地，益徵該附圖與系爭土地之分管協議無關。
  ３、查系爭土地原為訴外人張金圳所有，系爭土地是否作為木
      槌場使用或種植農作物，均與土地分管無關。而被告乙○○、丁○○所使用面積均超出其主張權利範圍甚多，可見
      本件並無分管之協議。縱訴外人張金圳、乙○○、丁○○
      就系爭土地有分管協議，惟依被告主張系爭土地除訴外人
      張金圳、乙○○、丁○○外，尚有訴外人張碧麗為共有人
      ，則被告乙○○、丁○○既未經全体共有人同意而使用系
      爭土地，其等仍無占有之權源。又系爭土地為農地，共有
      人就分管部份僅得作為農用，被告等違法搭建工廠使用，
      原告自得訴請拆除。
（五）聲明：1.被告丁○○、辛○○○、己○應將如附圖所示坐
      落臺北縣樹林市○○段593 地號土地上A 部分，面積352.
      26平方公尺之地上物拆除，將土地騰空返還予原告；被告
      丁○○、辛○○○、己○應給付原告507,254 元及自96年
      7 月25日起至拆除日止，按月給付原告8,454 元。2.被告
      乙○○、戊○○應將如附圖所示坐落臺北縣樹林市○○段
      593 地號土地上B 部分，面積219.55平方公尺之地上物拆
      除，將土地騰空返還予原告。被告乙○○、戊○○應給付
      原告316,152 元及自96年7 月25日起至拆除日止，按月給
      付原告5,269 元。3.原告願提供擔保請准宣告假執行。
二、被告則以：
（一）緣坐落臺北縣樹林市○○段593 地號土地於重測前為臺北
      縣樹林鎮○○段170 地號，原所有權人劉阿來於61年將系
      爭土地與被告丁○○、乙○○之父張坤、原告父親張金圳
      及訴外人張阿登3 人所共有坐落臺北縣樹林鎮○○段62、
      63地號2 筆土地互易，雙方於61年2 月7 日成立土地交換
      契約書，惟雙方直至67年始辦理互易及過戶登記。而張坤
      部分則由丙○、乙○○、丁○○、張火炎繼承，惟因其等
      無自耕農身份，而借名登記在訴外人張金圳名下，此有證
      人庚○○證述：「土地是共有的，但登記在張金圳名下，
      因為只有他有自耕農的身份」等語可稽，顯見系爭土地內
      部持分應為張金圳1/2 ，丙○、乙○○、丁○○、張火炎
      各1/8 ，嗣丙○於70年將其持分權利出售予張金圳。又原
      告之父張金圳於79年6 月7 日出具2 份承諾書予被告乙○○、丁○○，表示「立承諾書人張金圳現有土地坐落臺北
      縣樹林市○○段170 地號土地，面積39公畝35平方公尺1
      筆，確台端應有持分1/8 之共有不動產，現因限於法令限
      制無法過戶，俟法令解釋可移轉時，即同意移轉與台端名
      義無訛，恐口無憑特立此書為據」，足證被告丁○○、乙○○對系爭土地確有1/8 權利存在。
（二）查系爭土地於70年間曾出租予第三人郭正義，原告之父均
      將租金按比例分配予被告乙○○、丁○○，張碧麗，至80
      餘年間未出租後，丁○○、乙○○、張碧麗、張金圳即協
      議除留除道路外，大概按附圖所示之面積分管使用，即被
      告丁○○於附圖A 部分使用，被告乙○○於附圖B 部分使
      用，訴外人張碧麗為C 部分使用，其餘均為訴外人張金圳
      使用，則系爭土地之分割協議使用範圍，共有人間於80餘
      年間確有意思合致。另訴外人張金圳於生前亦多次與被告
      乙○○、丁○○討論分割事宜，即均按現場分管方式分割
      ，嗣張金圳去世後，其長子張文和亦親自書寫含附圖傳真
      予被告己○確認，並表明「過去的疏失未及時把掃過戶歸
      還手續，尚請諒解，下月繳清遺產稅後，會積極和趙代書
      討論最經濟的過戶方式，含5 年內風險克服方式，絕不食
      言」，足見被告丁○○、乙○○確有1/8 持分及分管範圍
      存在。
（三）次查，系爭土地曾被高鐵、台電徵收一部分土地，就徵收
      金額均依比例給付予被告乙○○、丁○○等。而原告所提
      原證3 之收據亦證被告乙○○、丁○○確各有1/8 之權利
      ，始有權收取每年租金15,000元。又系爭土地因重劃成為
      部分公園用地部分住宅區，遭臺北縣政府稅捐稽處認定要
      求被告等繳納地價稅，此有原告提出之收據為憑，且該收
      據表明「自91年起，課徵千分之六地價稅因600 平方公尺
      部分兩人移作他用，故願共同分擔多增加之地價稅至可分
      割過戶」，顯見原告明知被告乙○○、丁○○對系爭土地
      有共有權利。
（四）末查，被告丁○○、乙○○對系爭土地確各有1/8 權利，
      且其等使用系爭土地如附圖A 、B 部分亦經原告之父張金
      圳之同意，並非無權占用，自無不當得利之問題。縱本件
      有拆屋還地之問題，惟被告丁○○、乙○○均為土地共有
      人之一，系爭土地面積為3087.56 平方公尺，而被告丁○○所占面積為352.26平方公尺，乙○○所占面積為219.55
      平方公尺，均未超過385.96平方公尺，則被告等自無超出
      使用而有不當得利等語，資為抗辯。
（五）聲明：1.原告之訴及其假執行之聲請均駁回。2.如受不利
      判決，被告願供擔保請准宣告免予假執行。
貳、反訴部分：
一、反訴原告起訴主張：
（一）按參照反訴被告之父張金圳所出具2 份承諾書，俟法令解
      釋可移轉應即同意移轉予反訴原告，有關農業土地禁止移
      轉予非自耕農之限制，以及農地不得分割及移轉為共有規
      定已於89年1 月26日修正廢止，目前均得移轉予自然人。
      另有關借名登記或信託關係均係以當事人間之信任關係為
      基礎，其性質與委任關係類似，自可類推適用民法第550
      規定，認借名登記或信賴關係因當事人一方死亡而消滅，
      則反訴原告與訴外人張金圳間就系爭土地之借名登記，因
      張金圳已94年間去世消滅。縱不因訴外人張金圳死亡消滅
      ，反訴原告亦得以本反訴起訴狀繕本送達予反訴被告作為
      終止借名登記之意思表示。故反訴原告基於繼承法律關係
      ，被繼承人張金圳所出具承諾書及類推適用委任之終止借
      名登記契約之法律關係，請求反訴被告就系爭593 地號及
      463 地號之土地持分各1/8 分別移轉登記予反訴原告。
（二）查重測前樹林鎮○○段170 地號，嗣後分割出170-1 至17
      0-8 地號，其中170-1 己於分割後移轉予庚○○出售之第
      三人邱姓人氏，而170-6 、170-7 、170-8 地號則出售予
      臺灣電力公司，另170-2、170-4、170-5地號土地則因高
      鐵徵收而失去所有權，此二部分出售價金或徵收發於之補
      償訴外人張金圳已給付予反訴原告。又樹林市三多都市○○○號道路工程徵收光武段463-1 及464 兩筆土地，而46
      3-1 地號分割自463 地號，464 地號重測前為子寮段170-
      2 地號均屬原共有之土地，反訴被告已於94年12月26日以
      繼承人身分領取發放徵收補償金1,149,410 元，反訴原告
      各1/8持分即各為143,676元。故反訴原告依終止借名關係
      ，依借名登記類推適用委任關係，自得請求反訴被告各交
      付上述金額。
（三）反訴被告抗辯系爭土地係農業用地，依修正前土地法第30
      條及農業發展條例第30條規定，非自耕農而借名登記或消
      信信託登記在一人名下及私有農地不得分割及移轉為共有
      ，均屬無效云云：
      惟查，反訴原告之父張坤及張金圳、張阿登3 人與劉阿來
      就原告有子寮段62、63地號與同段170 地號之互易契約即
      為債權契約，依最高法院65年第9 次民庭庭推總會議決議
      並非無效。而互易契約簽立時兩方即指定登記在有自耕能
      力之張金圳名下，自非民法第246 條第1 項以不能給付為
      契約之標的，難認其契約為無效。又反訴原告登記在訴外
      人張金圳名下之持分，張金圳與反訴原告乙○○、丁○○
      又約定「俟法令解釋可移轉時即同意移轉與台名義」，而
      本有關農地移轉必須有自耕農身份之限制及不得移轉為共
      有規定，又於89年修正土地法及農發條例而廢除，目前均
      得移轉予自然人及或為共有，是本件即已約定待法令變更
      可為移轉時，再行移轉，故此約定亦非以不能給付為契約
      之標的，並非無效。
（四）反訴聲明：1.反訴被告應將坐落臺北縣樹林市○○段593
      地號（面積3087.56 平方公尺）、463 地號（面積27.65
      平方公尺）之土地持分各1/8 分別移轉登記至反訴原告乙○○、丁○○所有。2.反訴被告應給付反訴原告乙○○、
      丁○○各143,676 元，及自反訴狀繕本送達反訴被告之翌
      日起至清償日止，按年息5%計算之利息。3.前項聲明，反
      訴原告願供擔保請准宣告假執行。
二、反訴被告則以：
（一）反訴原告丁○○、乙○○等自始未取得系爭土地1/8 所有
      權：
      按「法律行為違反強制或禁止之規定者，無效」，民法第
      71條定有明文。次按「私有農地所有權之移轉，其承受人
      以能自耕者為限，並不得移轉為共有。違反前項規定者，
      其所有權之移轉無效」、「每宗耕地不得分割或移轉為共
      有」，修正前土地法第30條、農業發展條例第30條均定有
      明文。查系爭土地係農業用地、地目田，依修正前土地法
      及農業發展條例之規定，系爭土地於68年間當然不得移轉
      為共有，如有約定為共有之法律行為，依上開民法之規定
      ，應屬無效。設若系爭土地係與劉阿來互易而來，而以買
      賣登記之，按互易準用買賣之規定，則劉阿來與張金圳之
      買賣移轉應屬有效。惟反訴原告等與張金圳約定系爭土地
      為數人共有，不管是以借名登記或消極信託登記於一人名
      下，均屬迴避修正前土地法及農業發展條例強制禁止之適
      用，以迂迴方法達成上該強行法規所禁止之脫法行為。其
      約定自屬無效。
（二）反訴原告辯稱系爭土地登記時，其等無自耕農身份，故借
      名登記於張金圳名下云云：
      惟查，反訴原告乙○○、丁○○名下有多筆農地，並非無
      自耕農身份。而反訴原告主張68年2 月16日訴外人劉阿來
      移轉系爭土地時，應將該土地過戶予反訴原告之父張坤及
      張金圳、張阿登之繼承人等多人。又系爭土地原登記名義
      人僅訴外人劉阿來一人，依修正前土地法第30條及農業發
      展條例第30條之規定，訴外人劉阿來之田地，顯無法移轉
      予多數人共有，反訴原告乙○○、丁○○為規避上開法律
      之限制，始約定登記於訴外人張金圳名下。故本件縱反訴
      原告乙○○、丁○○等均有自耕能力，亦因礙於修正前土
      地法及農業發展條例之規定，系爭土地亦無法登記為反訴
      原告乙○○、丁○○等多人共有。
（三）縱本件認反訴原告乙○○、丁○○就系爭土地各有1/8 之
      權利，惟系爭土地於多次徵收過程中，反訴原告業已取得
      3,114,450 元，超出其應得2,762,425 元，溢領352,025
      元，則反訴原告請求反訴被告再給付各143,676 元，應無
      理由等語置辯。
（四）聲明：1.反訴原告之訴及其假執行之聲請均駁回。2.如受
      不利判決，反訴被告願供擔保請准宣告免予假執行。
、得心證之理由：
一、本件原告主張系爭土地為其所有，詎被告等長期無權占有建
    屋居住，屢經催請被告等拆除地上物，惟其等均置之不理，
    故依民法第767 條之規定，自得請求被告等分別將坐落系爭
    土地上之地上物拆除，騰空遷讓將土地返還予原告等語，業
    據提出土地登記簿謄本1 份為證，被告則以前開情詞置辯，
    茲本件所應審究者，為系爭土地是否原係被告丁○○、乙○○之父張坤、原告父親張金圳及訴外人張阿登3 人所共有，
    而借名登記在原告之父張金圳名下，及倘係借名登記，惟此
    有無違反強制規定而無效之情形，茲分別敘述如下。
二、按「法律行為違反強制或禁止之規定者，無效」，民法第71
    條定有明文。次按「私有農地所有權之移轉，其承受人以能
    自耕者為限，並不得移轉為共有。違反前項規定者，其所有
    權之移轉無效」、「每宗耕地不得分割或移轉為共有」，修
    正前土地法第30條、農業發展條例第30條均定有明文。則查
    ，系爭土地係農業用地、地目田，此有土地登記簿謄本1 份
    在卷可參，是依修正前土地法及農業發展條例之規定，系爭
    土地於被告所辯為前開為互易及借名登記即分別為61年、67
    年間之時，當然不得移轉為共有，如有約定為共有之法律行
    為，依上開民法之規定，應屬無效，且倘如被告所辯被告丁○○、乙○○之父張坤、原告父親張金圳及訴外人張阿登3
    人係共有系爭土地，而約定借名登記於原告之父一人名下，
    該行為乃出於迴避修正前土地法及農業發展條例強制禁止之
    適用，以迂迴方法達成上該強行法規所禁止之脫法行為，其
    約定自屬無效，且無保護必要，從而被告援引該法律上無效
    之約定而為主張，仍無可取。
三、次按所有人對於無權占有或侵奪其所有物者，得請求返還之
    ；各共有人對於第三人，得就共有物之全部為本於所有權之
    請求。但回復共有物之請求，僅得為共有人全體之利益為之
    ，民法第767 條前段、第821 條分別定有明文。次按占有人
    於占有物上行使之權利，僅推定其適法有此權利而已，觀民
    法第943 條規定自明。被告依此規定，於占有物行使權利時
    ，因推定之結果，固不須舉證證明其權利，惟若原告已證明
    其為系爭基地之所有人，而推翻法律之推定，則被告就其主
    張對該基地之占有有合法正當權源之事實，自應負舉證責任
    （最高法院74年度臺再字第1 號判決、83年度臺上字第2441
    號判決意旨參照）。又以無權占有為原因，請求返還所有物
    之訴，被告對原告就其物有所有權存在之事實無爭執，而僅
    以非無權占有為抗辯者，原告於被告無權占有之事實，無舉
    證責任，被告應就其取得占有，係有正當權源之事實證明之
    ，如不能證明，則應認原告之請求為有理由（最高法院72年
    度臺上字第2516號判決、85年度臺上字第1120號判決意旨參
    照）。本件被告辯稱系爭土地被告丁○○、乙○○之父張坤
    、原告父親張金圳及訴外人張阿登3 人所共有，而借名登記
    在原告之父張金圳名下，縱確屬實，然該約定既屬無效，而
    被告既乏其他證據證明其有占有系爭土地之合法權源，則原
    告本於系爭土地所有人之身分，請求被告丁○○、辛○○○
    、己○應將如附圖所示坐落臺北縣樹林市○○段593 地號土
    地上A 部分，面積352.26平方公尺之地上物拆除，將土地騰
    空返還予原告，及被告乙○○、戊○○應將如附圖所示坐落
    臺北縣樹林市○○段593 地號土地上B 部分，面積219.55平
    方公尺之地上物拆除，將土地騰空返還予原告，於法即屬有
    據，應予准許。
四、又按無法律上之原因而受利益，致他人受損害者，應返還其
    利益。雖有法律上之原因，而其後已不存在者，亦同，民法
    第179 條定有明文。又依不當得利之法則請求返還不當得利
    ，以無法律上之原因而受利益，致他人受有損害為其要件，
    故其得請求返還之範圍，應以對方所受之利益為度，非以請
    求人所受損害若干為準，無權占有他人土地，可能獲得相當
    於租金之利益為社會通常之觀念，是被上訴人抗辯其占有係
    爭土地所得之利益，僅相當於法定最高限額租金之數額，尚
    屬可採（最高法院61年台上字第1695號判例參照）。經查：
（一）本件被告丁○○、辛○○○、己○無權占有原告所有如附
      圖所示A 部分面積352.26平方公尺之系爭土地，被告乙○○、戊○○則無權占有原告所有如附圖所示B 部分面積21
      9.55平方公尺之系爭土地，依社會通常之觀念，可獲得免
      於支付租金之利益，致原告受有損害，則原告依民法第17
      9 條，請求被告返還自91年7 月25日起96年7 月24日止（
      即起訴前回溯5 年內）及自96年7 月24日起至返還土地日
      止按月給付相當於租金之利益，自屬有據。
（二）按城市地方房屋之租金，以不超過土地及其建築物申報總
      價年息10％為限，土地法第97條第1 項定有明文，而依土
      地法施行法第25條規定，土地法第97條規定之土地價額係
      指「法定地價」而言，又依土地法第148 條規定，土地所
      有權人依土地法所「申報之地價」為法定地價，另依土地
      法第105 條規定，同法第97條之規定，於租用基地建築房
      屋準用之。是城市地方建築基地之租金亦應以土地申報地
      價年息10％為限。經查，系爭土地於96年1 月間之申報地
      價為每平方公尺2,880 元，此有土地登記簿謄本其上所載
      之申報地價可資為憑，再系爭土地位於巷道內，連接樹林
      市○○街，附近有公車站、國小、超商，除被告所有建物
      外，其餘目前仍作空地或種植農作物使用等情，業經本院
      勘驗屬實，並有本院勘驗筆錄、現場照片等件在卷可參，
      經斟酌前揭一切情狀後，認系爭土地因有高架橋經過，致
      其使用效能受到相當程度之影響，此由相鄰空地目前僅供
      種植農作物使用，且其使用情形亦非頻繁亦可得證，且系
      爭土地地目為田，此與住宅區或住商混合區之使用價值亦
      無法相比，故認應按基地申報地價年息百分之5 計算年租
      金為適當。從而，原告按其應有部分所得請求被告給付其
      因占有系爭土地所受相當於租金之利益金額，即為：
   1. 被告丁○○、辛○○○、己○部分：（即如附圖所示A 部
      分土地面積352.26平方公尺部分）
      (1)自91年7 月25日起至96年7 月24日止共5 年之損害金為
        253,627 元（計算式：面積352.26平方公尺×申報地價
        每年2,880 元×5 ％×5 年＝253,627 元，元以下4 捨
        5 入）。
      (2)自96年7 月25日起至返還系爭土地日止每月之損害金為
        4,227 元（計算式：面積352.26平方公尺×申報地價每
        年2,880 元×5 ％÷12個月＝4,227 元，元以下4 捨5
        入）。
   2.被告乙○○、戊○○部分：（即如以如附圖所示B 部分土
     地面積219.55平方公尺部分）
      (1)自91年7 月25日起至96年7 月24日止共5 年之損害金為
        158,076 元（計算式：面積219.55平方公尺×申報地價
        每年2,880 元×5 ％×5 年＝158,076 元，元以下4 捨
        5 入）。
      (2)自96年7 月25日起至返還系爭土地日止每月之損害金為
        2,635 元（計算式：面積219.55平方公尺×申報地價每
        年2,880 元×5 ％÷12個月＝2,635 元，元以下4 捨5
        入）。
五、從而，原告依據民法第767 條、第179 條，請求被告丁○○
    、辛○○○、己○應將如附圖所示坐落臺北縣樹林市○○段
    593 地號土地上A 部分，面積352.26平方公尺之地上物拆除
    ，將土地返還予原告；被告丁○○、辛○○○、己○應給付
    原告253,627 元及自96年7 月25日起至返還土地之日止，按
    月給付原告4,227 元，被告乙○○、戊○○應將如附圖所示
    坐落臺北縣樹林市○○段593 地號土地上B 部分，面積
    219.55平方公尺之地上物拆除，將土地返還予原告，被告乙○○、戊○○應給付原告158,076 元及自96年7 月25日起至
    返還土地之日止，按月給付原告2,635 元，為有理由，應予
    准許。逾上開範圍之請求，為無理由，應予駁回。
六、本訴部分兩造就原告請求拆屋還地部分，分別陳明願供擔保
    ，聲請宣告假執行及免為假執行，於法核無不合，爰分別酌
    定如主文第5 項所定供擔保金額准許之。至原告對被告有關
    不當得利請求之部分，因未聲請為假執行之宣告，是就原告
    此項請求其敗訴之部分，即無庸為駁回假執行之諭知，附此
    敘明。
七、關於反訴部分，反訴原告（即被告）主張系爭土地原係被告
    丁○○、乙○○之父張坤、原告父親張金圳及訴外人張阿登
    3 人所共有，而借名登記在原告之父張金圳名下，縱確屬實
    ，然該行為乃出於迴避修正前土地法及農業發展條例強制禁
    止之適用，以迂迴方法達成上該強行法規所禁止之脫法行為
    ，其約定自屬無效，且無保護必要，業如前所述，則反訴原
    告本於所有權請求反訴被告應將坐落臺北縣樹林市○○段59
    3 地號（面積3087.56 平方公尺）、463 地號（面積27.65
    平方公尺）之土地持分各1/8 分別移轉登記至反訴原告乙○○、丁○○所有，反訴被告應給付反訴原告乙○○、丁○○
    各143,676 元，及自反訴狀繕本送達反訴被告之翌日起至清
    償日止，按年息5%計算之利息，即無理由，應予駁回其反訴
    。至反訴原告其假執行之聲請，因訴之駁回而失所依據，應
    併與駁回。
八、本件判決之基礎事實已臻明確，兩造其餘攻擊防禦方法與舉
    證及證人丙○、庚○○之證詞，核與判決結果並無影響，爰
    不另一一贅述。
九、訴訟費用負擔之依據：依據民事訴訟法第79條、第85條第1
    項規定。
中    華    民    國    97    年    7    月    25    日
                  民事第三庭    法  官  邱靜琪
以上正本係照原本作成
如對本判決上訴，須於判決送達後20日內向本院提出上訴狀
中    華    民    國    97    年    7    月    25    日
                                書記官  白俊傑


司法院資訊處製作；財團法人民間司法改革基金會備份。
